臺灣臺北地方法院刑事判決　　　　　　　96年度交訴字第29號
公　訴　人　臺灣臺北地方法院檢察署檢察官
被　　　告　甲○○
上列被告因公共危險等案件，經檢察官提起公訴（96年度調偵字
第93號），本院判決如下：
    主  文
甲○○過失傷害人，處有期徒刑月，如易科罰金，以銀元佰
元即新臺幣玖佰元折算壹日。又駕駛動力交通工具肇事，致人傷
而逃逸，處有期徒刑陸月，如易科罰金，以銀元佰元即新臺幣
玖佰元折算壹日。應執行有期徒刑玖月，如易科罰金，以銀元
佰元即新臺幣玖佰元折算壹日；緩刑貳年。
    事  實
一、甲○○於95年1月21日凌晨零時10分，駕駛車牌號碼為5490-
    FE號之自用小客車，沿臺北市○○區○○街由南往北行駛時
    ，本應注意車前狀況，隨時保持可以煞停之距離，且依當時
    天候與道路狀況均屬良好，路面無缺陷、無障礙物、視距良
    好並無不能注意之情況，竟疏於注意，未能與前車保持安全
    距離，以致其所駕駛之上揭車輛右前車頭，不慎擦撞當時前
    方沿同方向行駛由乙○○所騎乘之CW9-655號重型機車左側
    車身，乙○○因此向右傾斜人車倒地，並受有右腳拇指挫傷
    併近端趾骨骨折之傷害。詎甲○○於肇事後竟未下車察看，
    亦未對乙○○即時救護，旋即駕車逃逸，經乙○○記下車輛
    牌照號碼後報警，始依乙○○紀錄之上開車號循線查獲甲○
    ○，始悉上情。
二、案經乙○○訴由臺北市政府警察局文山第二分局移送臺灣臺
    北地方法院檢察署檢察官偵查起訴。
    理  由
一、證據能力部分：
(一)按被告以外之人於審判外之言詞或書面陳述，除法律有規定
    者外，不得作為證據。被告以外之人在審判外向法官所為之
    陳述，得為證據；被告以外之人於偵查中向檢察官所為之陳
    述，除顯有不可信之情況外，得為證據；又被告以外之人於
    審判外之陳述，雖不符前四條之規定，而經當事人於審判程
    序同意作為證據，法院審酌該言詞陳述或書面陳述作成時之
    情況，認為適當者，亦得為證據，當事人、代理人或辯護人
    於法院調查證據時，知有第159條第1項不得為證據之情形，
    而未於言詞辯論終結前聲明異議者，視為有前項之同意，刑
    事訴訟法第159條第1項、第159之1第1項、第2項、第159條
    之5分別定有明文。
(二)查本件關於證人趙祥豪、告訴人乙○○於檢察官偵查中所為
    之陳述，固均係被告以外之人於審判外所為之言詞陳述，然
    證人趙祥豪、告訴人於檢察官訊問時，經檢察官諭知證人有
    具結之義務及偽證之處罰並命朗讀結文具結擔保其證言之真
    實性後，以證人身分為完整、連續陳述其親身經歷，故引用
    上開證人於檢察官面前所為上開陳述作為證據應屬適當，依
    刑事訴訟法第159條之1第2項規定，均得為證據，又本院審
    酌證人趙祥豪、告訴人為親身經歷、見聞本案車禍發生經過
    ，是渠等證詞對認定犯罪事實之存否有均其必要性，且上開
    偵訊筆錄之取得及製作過程，復查無違法取證之瑕疵存在，
    引用其上開陳述作為證據應屬適當。至於告訴人於接受臺北
    市政府警察局文山第二分局交通分隊員警詢問後所製作之道
    路交通事故談話記錄表、道路交通事故補充資料表，固為被
    告以外之人於審判外之陳述，屬傳聞證據，然被告於本院行
    準備程序中對上開證據之證據能力未表示爭執（見本院96
    年5月23日準備程序筆錄），且經本院於最後審理期日提示
    上開警詢筆錄並告以要旨，被告就此部分證據之證據能力亦
    均未聲明異議，本院審酌告訴人為本件被害人，親身經歷見
    聞本案車禍發生經過之全貌，其證詞對認定犯罪事實之存否
    有其必要性，上開警詢筆錄之取得及製作過程，復查無違法
    取證之瑕疵存在，依刑事訴訟法第159條之5規定，即有證據
    能力。
(三)而卷附之道路交通事故現場圖、道路交通事故調查報告表
    （一）、（二）、臺北市○○○○○道路交通事故肇事人自
    首情形記錄表、臺北市政府警察局文山第二分局疑似道路交
    通事故肇事逃逸追查表、臺北市政府警察局交通警察大隊交
    通事故初步分析研判表等，均係員警接獲報案後抵達肇事現
    場，依法執行實施勘察等職務後所製作以紀錄當時實見現場
    情形之紀錄文書，並無證據證明有何虛偽不實或明顯瑕疵等
    顯不可信存在，依刑事訴訟法第159條之4第1款之規定，上
    開文書皆有證據能力；至卷附告訴人之萬芳醫院診斷證明書
    ，則為醫師於執行醫療業務時所需製作之證明文書，復無證
    據顯示該診斷證明書存有詐偽或虛飾之情事，核無刑事訴訟
    法第159條之4第2款所定顯有不可信之特別情況，應得為證
    據。又車禍現場照片及告訴人所騎乘機車事故後外觀照片，
    則均係機械之方式所留存之影像，並非依憑人之記憶再加以
    轉述而得，要非供述證據，殊無「傳聞證據排除法則」之適
    用，此外，復無證據證明有何偽造、變造或違法取得之情事
    ，且均與檢察官主張之事實具有關聯性，各該照片亦胥有證
    據能力。況檢察官、被告於本院行準備程序及審理時，就上
    開書面證據之證據能力均表示沒有意見，復未聲明異議，依
    據刑事訴訟法第159條之5規定，亦應認有證據能力。從而，
    上開道路交通事故現場圖、道路交通事故調查報告表（一）
    、（二）、臺北市○○○○○道路交通事故肇事人自首情形
    記錄表、臺北市政府警察局文山第二分局疑似道路交通事故
    肇事逃逸追查表、臺北市政府警察局交通警察大隊交通事故
    初步分析研判表、診斷證明書、車禍現場照片及車輛照片等
    ，均有證據能力，合先敘明。
二、訊據被告對於上開時間地點駕駛5490-FE號之自用小客車與
    告訴人所騎乘之CW9-655號重型機車發生擦撞，並於事故發
    生後未下車救護而逕自離去現場一情固坦承不諱，惟矢口否
    認有過失，辯稱：乙○○乃騎車從巷子內衝出來跌倒碰到伊
    的車子，而非伊撞到的云云。經查：
(一)告訴人指訴，被告駕駛5490-FE號之自用小客車在前開時地
    與其所騎乘之CW9-655號重型機車發生擦撞後，旋即逃逸，
    業據被告供認不諱，核與證人趙祥豪於檢察官偵訊時證述：
    被告車子右前方車頭撞上機車左後方，車禍發生後，被告車
    子便直接開走，人也沒有停車下來看等語（見95年度他字第
    5680號偵查卷第41頁），並被告所舉之證人丙○於本院審理
    中證述：被告車子從新店往臺北方向開過來，而乙○○的機
    車從市場方向出來到馬路，雙方發生擦撞，機車倒地，但開
    車的被告並未停車，又慢慢開走等語相符，復有臺北市政府
    警察局交通警察大隊交通事故初步分析研判表、臺北市政府
    警察局文山第二分局交通分隊道路交通事故補充資料表、交
    通事故談話紀錄表、道路交通事故調查報告表、道路交通事
    故現場圖、道路交通事故肇事人自首情形紀錄表、疑似道路
    交通事故肇事逃逸追查表、現場照片8張附卷可考（分別見
    95 年度他字第5680號偵查卷第15至22頁，第24至27頁），
    此部分事實應堪認定。而告訴人確因本件車禍受有右腳拇指
    挫傷併近端趾骨骨折之傷害，亦有萬芳醫院診斷證明書1紙
    在卷足憑（見同上偵卷第7頁）。足認被告與告訴人發生擦
    撞發後，致乙○○受有身體傷害，被告既未在場對告訴人施
    以即時救護，亦未採取任何通知救護車等必要措施，更未報
    警或留下任何明確聯繫資料而旋即駕車離開現場，被告肇事
    逃逸之犯行洵堪認定。
(二)被告對於車禍肇事否認有過失，一再辯稱係乙○○機車從巷
    子裡面衝出來跌倒而撞擊伊的車子云云，然查：車禍發生時
    ，告訴人行車於景文街且由南往北方向行駛，此業據證人趙
    祥豪偵訊中及告訴人偵訊及審理中均證述綦詳，又被告對於
    其開車行駛於景文街並沿南往北方向行駛一事亦不否認，復
    據臺北市政府警察局文山第二分局交通分隊道路交通事故補
    充資料表及現場照片顯示（見同上偵卷第16頁及第24至27頁
    ），被害人乙○○所騎機車受有為左側後車身擦跡痕、左側
    前車身擦跡痕、右側車身擦地痕、水箱破裂等損害，是由該
    機車車身所留之跡證研判，碰撞事故發生時，兩車應以同一
    方向行駛中，否則若事故當時係告訴人直行碰撞，則告訴人
    之機車損壞部分應在車頭及車前身部分，惟告訴人之機車車
    頭部分卻仍完好，車身擦跡痕卻集中在車身左側後方，是被
    告所辯顯與常情不符。又證人丙○雖於本院審理時證述：被
    告車子從新店往臺北方向開過來，而乙○○的機車從市場方
    向出來到馬路，兩車發生擦撞，至於誰先撞誰，我就不知道
    等語（見本院卷96年6月7日審理筆錄），由該證人之證詞亦
    徵，乃告訴人之機車行駛至與被告同向之道路後，兩車始生
    擦撞，非如被告所辯，乃告訴人突然自巷內竄出而自行跌倒
    撞擊被告車子，是被告所辯與事實不符，不足採信。
(三)按汽車（含機器腳踏車）在同一車道行駛時，除擬超越前車
    外，後車與前車之間應保持隨時可以煞停之距離，且駕駛人
    應注意車前狀況，並隨時採取必要之安全措施，道路交通安
    全規則第94條第1項、第3項規定甚明（道路交通安全規則雖
    於95年6月30日修正公佈，惟就此部分未經修正）。而本件
    犯罪發生時，雖值凌晨時分，惟道路上照明光線充足、市區
    道路○路面為柏油鋪裝、乾燥、無缺陷及障礙物、視距良好
    等情，有道路交通事故調查報告表存卷可稽，足認車禍當時
    視線堪稱良好，是被告僅要稍加注意即可望見在其前方之被
    害人，從而按其情形被告自無不能注意之情事，詎其竟未依
    規定與前車保持適當安全距離，且疏未注意車前狀況，致從
    後撞及同向在前行駛之告訴人所駕乘重型機車，因而使告訴
    人騎乘機車車身向右偏斜，撞及倒地受有身體之傷害，被告
    有過失甚明，且其過失駕駛行為與本件車禍事故之發生，顯
    具有因果關係。
三、查被告行為後，刑法業於94年2月2日修正公布，95年7月1日
    起施行。按行為後法律有變更者，適用行為時之法律，但行
    為後之法律有利於行為人者，適用最有利於行為人之法律，
    刑法第2條第1項定有明文。茲本條係規範行為後法律變更所
    生新舊法律比較適用之準據法，本身尚無新舊法比較之問題
    ，於新法施行後，應一律適用新法第2條第1項之規定，為「
    從舊從輕」之比較。而本次法律變更，比較時應就罪刑有關
    之共犯、未遂犯、想像競合犯、牽連犯、連續犯、結合犯，
    以及累犯加重、自首減輕暨其他法定加減原因（如身分加減
    ）與加減例等一切情形，綜其全部罪刑之結果而為比較（最
    高法院95年5月23日95年度第8次刑事庭會議決議參照）。茲
    就本件適用刑法法條新舊法比較之情形分論如下：
(一)刑法第284條第1項前段過失傷害罪之規定雖未修正，惟其法
    定刑除有期徒刑及拘役外，尚有罰金刑，而修正後之刑法第
    33條第5 款既已將罰金刑之最低額由銀元1元即新臺幣3元，
    提高為新臺幣1 千元，比較新、舊法結果，自以被告行為時
    即修正前之刑法第33條第5 款規定較有利於被告。
(二)新法第51條第5款提高多數有期徒刑合併應執行之刑不得逾
    30年，新法施行後，應依新法第2條第1項之規定，適用最有
    利於行為人之法律（最高法院95年5月23日95年度第8次刑事
    庭會議決議參照）。被告於裁判確定前犯數罪，且均係於本
    次刑法修正施行前犯之，而刑法第51條第5款關於「宣告多
    數有期徒刑者，於各刑中之最長期以上，各刑合併之刑期以
    下，定其刑期。但不得逾20年」之規定，既經修正為「宣告
    多數有期徒刑者，於各刑中之最長期以上，各刑合併之刑期
    以下，定其刑期。但不得逾30年」，比較新、舊法之結果，
    自以修正前刑法較有利於被告。
(三)綜合上述之比較，揆諸最高法院95年5月23日95年度第8次刑
    庭會議決議及修正後刑法第2條第1項前段、後段規定之「從
    舊、從輕」原則，自應適用被告行為時之法律應適用被告行
    為時之舊法。
(四)按修正後刑法第2條第1項「行為後法律有變更者，適用行為
    時之法律，但行為後之法律有利於行為人者，適用最有利於
    行為人之法律」規定，係規範行為後「法律變更」所生新舊
    法比較適用之準據法。故如新舊法處罰之輕重相同，即無比
    較適用之問題，非刑法第2 條所指之法律有變更，即無本條
    之適用，應依一般法律適用原則，適用裁判時法。其為純文
    字修正者，亦同此理（最高法院95年11月07日第21次刑事庭
    會議決議參照）。從而本件被告行為後，刑法施行法業於95
    年6月14日增訂公布第1條之1，其中第1項規定：「中華民國
    94年1月7日刑法修正施行後，刑法分則編所定罰金之貨幣單
    位為新臺幣」，第2項前段明定：「94年1月7日刑法修正時
    ，刑法分則編未修正之條文定有罰金者，自94年1月7日刑法
    修正施行後，就其所定數額提高為30倍」，惟依被告行為時
    之法律即罰金罰鍰提高標準條例第1條前段，業將刑法分則
    各罪法定刑所定罰金數額提高10倍，再由銀元換算為新臺幣
    之結果，刑法第284條第1項前段法定刑所定罰金最高數額，
    與修正後之法律規定仍屬一致，並無不同，對被告而言尚無
    有利或不利之情形，揆諸前揭說明，自不生新舊法比較之問
    題，應依一般法律適用原則，適用裁判時法即刑法施行法第
    1條之1第1項、第2項前段之規定，而不再適用罰金罰鍰提高
    標準條例第1條前段（臺灣高等法院及其所屬法院95年12 月
    刑事法律座談會討論結論參照）。
四、查被告於上開時地駕駛自用小客車，因過失撞及告訴人所騎
    乘之機車，造成告訴人受有如事實所示之傷害之行為，核其
    所為，係犯刑法第284條第1項前段之過失傷害罪。又其於肇
    事後，未留下救助告訴人，旋即逃離現場之行為，核係犯刑
    法第185條之4之肇事逃逸罪，其所犯上開二罪，犯意各別，
    罪名不同，應分論併罰之。爰審酌被告因其駕駛疏失，肇致
    本件車禍，又致告訴人受傷後，竟不報警處理，即行駕駛車
    輛離開現場，已損及告訴人之權益，惟其動機、目的無非以
    事發當時為凌晨時分，被告為40歲之女子，隻身載著一子，
    恐停車下車後，在夜深人靜的午夜街頭遭遇不測，於是見被
    害人有緩緩爬起顯無生命危險，而存僥倖卸責之心以逃逸，
    惡性並非重大，並審酌被告之生活狀況、品行（無犯罪前科
    紀錄，此有臺灣高等法院被告前案紀錄表1份存卷可稽）、
    智識程度等一切情狀，分別從輕量處如主文所示之刑，並依
    修正前刑法第51條第5款之規定，定其應執行之刑，以示懲
    儆。另按94年2月2日修正公布，並自95年7月1日施行之刑法
    施行法第3之1條第3項規定：「於94年1月7日刑法修正施行
    前犯併合處罰數罪中之一罪，且該數罪均符合第41條第1項
    得易科罰金之規定者，適用90年1月4日修正之刑法第41條第
    2項規定。」，是依修正前刑法第41條第2項規定，併合處罰
    之數罪均有前項情形，其應執行之刑逾六月者，亦適用前項
    易科罰金之規定。又被告行為時之刑法第41條第1項前段規
    定，「犯最重本刑為5年以下有期徒刑以下之刑之罪，而受6
    個月以下有期徒刑或拘役之宣告，因身體、教育、職業、家
    庭之關係或其他正當事由，執行顯有困難者，得以（銀元）
    1元以上3元以下折算1日，易科罰金。」及依修正前罰金罰
    鍰提高標準條例第2條（現已刪除）規定，就其原定數額提
    高為1百倍折算1日，則本件被告行為時之易科罰金折算標準
    ，應以銀元1百元、2百元、3百元折算1日，經依現行法規所
    定貨幣單位折算新臺幣條例第2條折算為新臺幣後，應以新
    臺幣3百元、6百元、9百元折算為1日。惟被告行為後新法第
    41條第1項前段修正為：「犯最重本刑為5年以下有期徒刑以
    下之刑之罪，而受6個月以下有期徒刑或拘役之宣告者，得
    以新臺幣1千元、2千元或3千元折算1日，易科罰金。」經比
    較新舊法結果，本案仍應適用較有利於被告之行為時法律即
    修正前刑法第41條第1項前段規定，諭知易科罰金之折算標
    準，以勵自新。末以，被告以前未曾受有期徒刑之宣告，已
    如前述，而於本件辯論終結後，獲告訴人原宥並來狀撤回刑
    事告訴，有該刑事撤回告狀可據，足認被告確有悔意，本院
    綜核前開情形，認為本件刑之宣告，暫無執行之必要，著予
    宣告緩刑2年，用勵自新。
據上論斷，應依刑事訴訟法第299條第1項前段，道路交通管理處
罰條例第86條第1項，刑法第2條第1項前段、第185條之4、第284
條第1項前段、第74條第1項第1款，修正前刑法第41條第1項前段
、第2項、第51條第5款，刑法施行法第1條之1、第3條之1第3項
，修正前罰金罰鍰提高標準條例第2條，現行法規所定貨幣單位
折算新臺幣條例第2條，判決如主文。
本案經檢察官江貞諭到庭執行職務
中　　華　　民　　國　　96　　年　　6 　　月　　21　　日
　　　　　　　　　刑事第五庭審判長法　官　黃程暉
                                  法　官　高偉文
                                  法　官　賴秀蘭
以上正本證明與原本無異。
如不服本判決，應於判決送達後10日內向本院提出上訴狀（應抄
附繕本）。告訴人或被害人如對於本判決不服者，應具備理由請
求檢察官上訴，其上訴期間之計算係以檢察官收受判決正本之日
期為準。
　　　　　　　　　　　　　　　　　書記官　彭雅慧
中　　華　　民　　國　　96　　年　　6　　 月　　22    日
附錄本件論罪科刑法條全文
中華民國刑法第185條之4
（肇事遺棄罪）
駕駛動力交通工具肇事，致人死傷而逃逸者，處 6 月以上 5 年
以下有期徒刑。
中華民國刑法第284條
（過失傷害罪）
因過失傷害人者，處 6 月以下有期徒刑、拘役或 5 百元以下罰
金，致重傷者，處1年以下有期徒刑、拘役或5百元以下罰金。
從事業務之人，因業務上之過失傷害人者，處 1 年以下有期徒刑
、拘役或1千元以下罰金，致重傷者，處3年以下有期徒刑、拘役
或2千元以下罰金。
